臺灣宜蘭地方法院刑事判決
109年度原訴字第17號
公  訴  人  臺灣宜蘭地方檢察署檢察官
被      告  賴銘鴻


選任辯護人  游儒倡律師
被      告  許富雄



選任辯護人  王清白律師
被      告  張君平


選任辯護人  張靜怡律師
上列被告等因縱放罪案件，經檢察官提起公訴（109年度偵字第9
73號、109年度偵字第1311號、109年度偵字第1582號、109年度
偵字第5050號），本院判決如下：
    主  文
賴銘鴻、許富雄、張君平均無罪。
    理  由
一、公訴意旨略以：被告賴銘鴻為宜蘭縣政府警察局礁溪分局（
    下稱礁溪分局）副分局長，被告許富雄、張君平均為礁溪分
    局礁溪派出所（下稱礁溪派出所）警員，均為依法令服務於
    國家而具有法定職務權限之公務員。被告許富雄於民國108
    年5月3日19時許，駕駛車牌號碼0000-00號警用巡邏車搭載
    被告張君平及實習警員蔡建德，行經宜蘭縣頭城鎮中崙路與
    玉龍路2段路口附近時，見莊邵宇騎乘車牌號碼000-000號普
    通重型機車，形跡可疑，遂鳴笛示意其靠邊停車接受盤查，
    惟莊邵宇因恐為警查獲其酒後駕車而加速逃逸，被告許富雄
    見狀，即駕車跟隨在後，嗣於同日19時5分許，行經宜蘭縣○
    ○鄉○○路000號前，莊邵宇騎乘上開機車突自前方逆向行駛，
    因閃避不及而撞擊被告許富雄駕駛之上開警用巡邏車車頭，
    復擦撞路旁林正賢所有停放該處之車牌號碼0000-00號自用
    小客車後，為警查獲，經被告許富雄、張君平當場對莊邵宇
    施以呼氣酒精濃度測試，測得其吐氣中酒精濃度達每公升0.
    15毫克，被告許富雄、張君平因而以妨害公務罪及公共危險
    罪之現行犯逮捕莊邵宇，並對其上手銬，被告許富雄復於同
    日19時30分許，撥打電話至礁溪分局勤務指揮中心，表示欲
    將莊邵宇以「妨害公務及公共危險」等罪名帶回礁溪派出所
    偵辦，並請求礁溪分局勤務指揮中心安排拘留處所空間。嗣
    被告許富雄、張君平將莊邵宇帶回礁溪派出所後，由被告張
    君平依「刑法第185條之3第1項第2款案件測試觀察紀錄表」
    所載項目對莊邵宇施以測試觀察，而莊邵宇之父莊旺枝得知
    莊邵宇肇事後，即通知宜蘭縣議員蔡文益至礁溪派出所關切
    ，蔡文益則以電話聯絡被告賴銘鴻，要求被告賴銘鴻處理此
    事。被告賴銘鴻、許富雄、張君平均明知依內政部警政署頒
    布之「取締酒後駕車作業程序」五、注意事項（四）「酒駕
    肇事駕駛人移送法辦原則」第2點規定，吐氣所含酒精濃度
    達每公升0.15毫克以上或血液中酒精濃度達百分之0.03以上
    者，須檢附「刑法第185條之3第1項第2款案件測試觀察紀錄
    表」及相關佐證資料移（函）送檢察機關，而莊邵宇之吐氣
    中酒精濃度已達每公升0.15毫克，並有駕車肇事、妨害公務
    等客觀情形，依上開規定應移送檢察機關，且莊邵宇業為渠
    等職務上依法已逮捕拘禁之人，渠等依刑事訴訟法並無擅自
    釋放之權限。然被告賴銘鴻竟因蔡文益上開請託，至礁溪派
    出所向被告許富雄、張君平命以莊邵宇係為閃避而不慎擦撞
    警用巡邏車，並非蓄意衝撞，故不構成妨害公務罪，且本件
    交通事故係警方主動攔查所致，非屬一般交通事故，故無須
    移送檢察機關為由等情，要求釋放莊邵宇。而被告許富雄、
    張君平均明知被告賴銘鴻上開釋放莊邵宇之要求係違法命令
    ，依公務人員保障法第17條第1項但書，渠等無服從義務，
    竟因被告賴銘鴻前揭命令而屈從後，未續將莊邵宇解送礁溪
    分局偵查隊及臺灣宜蘭地方檢察署，而與被告賴銘鴻共同基
    於縱放人犯之犯意聯絡，由被告許富雄於同日20時46分許再
    次撥打電話至礁溪分局勤務指揮中心，表示本件因不移送而
    不需要拘留空間，另由被告張君平在礁溪派出所內協助莊邵
    宇與經通知到場之車主林正賢簽署和解書後，違法釋放莊邵
    宇離開礁溪派出所，任其隨同莊旺枝離去，使之脫離公權力
    監督而共同縱放職務上依法逮捕之莊邵宇。因認被告賴銘鴻
    、許富雄、張君平所為均涉犯刑法第163條第1項之公務員縱
    放職務上依法逮捕拘禁之人罪嫌。
二、按有罪之判決書應於理由內記載認定犯罪事實所憑之證據及
    其認定之理由，刑事訴訟法第310條第1款定有明文。而犯罪
    事實之認定，係據以確定具體的刑罰權之基礎，自須經嚴格
    之證明，故其所憑之證據不僅應具有證據能力，且須經合法
    之調查程序，否則即不得作為有罪認定之依據。倘法院審理
    之結果，認為不能證明被告犯罪，而為無罪之諭知，即無前
    揭第154條第2項所謂「應依證據認定」之犯罪事實之存在。
    同法第308條前段復規定，無罪之判決書只須記載主文及理
    由，而其理由之論敘，僅須與卷存證據資料相符，且與經驗
    法則、論理法則無違即可，所使用之證據亦不以具有證據能
    力者為限，即使不具證據能力之傳聞證據，亦非不得資為彈
    劾證據使用。故無罪之判決書，就傳聞證據是否例外具有證
    據能力，本無須於理由內論敘說明（最高法院100年度台上
    字第2980號判決參照）。本件被告賴銘鴻、許富雄、張君平
    既經本院認定應受無罪之諭知，本判決即不再論述所援引有
    關證據之證據能力。 
三、按犯罪事實應依證據認定之，無證據不得認定犯罪事實；不
    能證明被告犯罪，或被告之行為不罰者，應諭知無罪之判決
    ；刑事訴訟法第154條第2項、第301條第1項定有明文。次按
    刑事訴訟法上所謂認定犯罪事實之證據，係指足以認定被告
    確有犯罪行為之積極證據而言，如未能發現相當證據或證據
    不足以證明，自不能以推測或擬制之方法，以為裁判基礎。
    而刑事訴訟上證明之資料，無論其為直接或間接證據，均須
    達到通常一般之人均不致有所懷疑，而得確信其為真實之程
    度，始得據為有罪之認定，若關於被告是否犯罪之證明未能
    達此程度，而有合理懷疑之存在，致使無從形成有罪之確信
    ，根據「罪證有疑，利於被告」之證據法則，即不得遽為不
    利被告之認定（最高法院29年上字第3105號、76年台上字第
    4986號判例可資參照）。 　　　　
四、公訴意旨認被告賴銘鴻、許富雄、張君平涉犯刑法第163條
    第1項罪嫌，無非係以被告賴銘鴻、許富雄、張君平之供述
    、證人莊邵宇、林正賢、莊旺枝、蔡文益、陳穎立、蔡建德
    、楊沅峯、吳金峰、姜冠宏、林正福、賴奕祥、簡明楷、吳
    長霖、陳志榮、鍾獻德、陳伯齊、呂文勳、黃國華、林育新
    、白閎瑋之證詞、礁溪分局一樓平面圖、證人莊邵宇於109
    年2月19日至礁溪派出所指證其被上手銬、腳鐐之處所，其
    進行生理平衡測試處所及其簽立和解書處所之照片3張、道
    路交通事故現場圖、道路交通事故調查表㈠、㈡、礁溪分局交
    通分隊道路交通事故當事人登記聯單各1份及現場照片25張
    、錄影光碟2片、被告許富雄之密錄器譯文、證人楊沅峯之
    密錄器譯文、礁溪分局勤務指揮中心通話錄音譯文、礁溪分
    局警備隊監視器108年5月3日21時許錄影檔及譯文各1份、礁
    溪派出所一般呈報單、108年5月6日檔號180499號簽各1份及
    宜蘭縣政府警察局舉發違反道路交通管理事件通知單2紙、
    和解書1份、礁溪分局交通分隊交通事故案件清冊、LINE對
    話紀錄截圖各1張、礁溪分局偵查隊108年5月3日勤務分配表
    1份、內政部警政署頒布之「取締酒後駕車作業程序」規定1
    份、宜蘭地方檢察署108年度「下班司法警察機關函送微罪
    案件處理登記簿」及「法警室收受各分局傳真不予解送登記
    簿」影本各1份為其依據。
五、訊據被告賴銘鴻、許富雄、張君平均堅決否認前揭犯行，被
    告賴銘鴻辯稱：當天伊是接到蔡文益議員打電話說伊的同仁
    在執勤過程中有打人情形，伊才從外面回礁溪派出所了解，
    伊有請現場同仁播放行車紀錄器了解整個狀況，發現行車紀
    錄器內容是同仁發現有交通違規情形前往盤查，對方逃逸後
    迴轉，同仁就逆向在對方車道攔截，對方因為煞車不及，在
    巡邏車上轉倒趴在巡邏車上，後來伊問現場處理員警即被告
    許富雄警員有無打人，他說沒有，另外在場莊姓民眾也說警
    察沒有打他，伊就確定沒有打人問題。當天伊是整個分局代
    理人，因為分局長輪休，後來伊就問被告許富雄這個案子要
    如何處理，他說他想用交通事故辦理，伊說依警政署規定攔
    檢車輛行為不屬於交通事故，尤其是警方逆向攔查之行為已
    非常明顯，伊為了更謹慎讓此案進行，伊還請資深偵查佐一
    起觀看行車紀錄器，他的意見認為這個是我們主動攔查行為
    ，與交通事故過失、意外行為是不相符的，另關於妨害公務
    部分，因對方是閃避不及，他也認為這不是妨害公務，經三
    個人研究後，發現此案無犯罪事實，構成要件不足，就沒有
    所謂犯行，不適用現行犯逮捕問題，伊就請被告許富雄依規
    定開酒駕違規紅單等語；被告許富雄則辯稱：當天係由伊駕
    駛巡邏車，依照勤務規定去做轄區巡邏、交通取締，行經本
    案地點時，發現莊邵宇騎乘的摩托車後面的車燈不亮，所以
    伊與被告張君平鳴笛之後上前要盤查，莊邵宇加速逃跑，伊
    也有上前追，因為當時是上下班時間，車子有點多，之後伊
    用車去撞莊邵宇的車，讓他停下來，這個過程導致莊邵宇人
    車倒地，伊馬上把車子停下，跟被告張君平立即下車，下車
    時發現莊邵宇起身要逃跑，伊與被告張君平就上前控制莊邵
    宇，控制當中有使用警銬，有依據警察職權行使法第19條管
    束莊邵宇。攔下莊邵宇之後，伊與被告張君平主要就是不要
    讓莊邵宇逃跑，控制他、處置是管束他。在拘束莊邵宇人身
    自由時，莊邵宇沒有攻擊伊或被告張君平的情形，只是一直
    在掙脫。伊將莊邵宇上銬的原因係依據警察職權行使法第21
    條，對莊邵宇進行管束措施時，如果他有不配合警方的情形
    ，有攻擊之虞，警方可以對他使用警銬。在本件伊管束莊邵
    宇後，伊並沒有無告知莊邵宇涉嫌什麼罪名、權利以及要逮
    捕之程序，伊是上銬之後發現莊邵宇有喝酒，才在現場對莊
    邵宇做酒測，酒測值為0.15毫克/公升。依其認知，酒測值0
    .15毫克/公升的行為人，如果是這件攔查的部分，0.15毫克
    /公升是可以勸導跟放行，一般攔查達0.18 到0.24毫克/公
    升，會依照道路交通管理處罰條例開單，車子要移置保管，
    人可以放行。做完酒測後，當時因為現場很多民眾在維護莊
    邵宇，對警方很不客氣，伊通知其他警力到場後，再趕快回
    到派出所，對莊邵宇實施生理平衡表的觀測。回派出所後伊
    與同仁一起觀看行車紀錄器，發現當時確定係伊直接上前撞
    莊邵宇攔查，後來被告賴銘鴻進來辦公室時，有再重新看一
    次，被告賴銘鴻是透過影片內容發現是警方用車子碰撞莊邵
    宇做攔查，因為當時生理平衡表也做完了，這部分因為係伊
    故意用車子的碰撞去攔查，就不是意外，既然不是意外，就
    不是交通事故；後來被告賴銘鴻有問伊：莊邵宇有沒有攻擊
    伊與被告張君平？伊說沒有，也沒有口語辱罵，沒有這些要
    件，就不構成妨害公務，這是討論的結果，當時在討論的過
    程中，伊沒有跟被告賴銘鴻說有逮捕莊邵宇，因為事實上伊
    並沒有逮捕莊邵宇等語；被告張君平則辯稱：當時準備攔查
    時，莊邵宇一開始不配合攔查，所以伊與被告許富雄有開警
    示器還有巡邏燈，也示意莊邵宇靠邊配合攔查，莊邵宇都不
    配合，持續逃避，伊與被告許富雄就持續尾隨，之後發現離
    轄區已經一段路，伊等就要放棄，不要再持續尾隨，於是就
    迴轉，迴轉的時候，莊邵宇已經先行迴轉，但伊不清楚莊邵
    宇是不是要走其他小巷子，伊等在回程過程中，莊邵宇再次
    迴轉，被告許富雄也一樣示意他靠邊停車，但是莊邵宇還是
    不配合攔查，被告許富雄就駕駛巡邏車，逆向擋住莊邵宇，
    並且示意他靠邊配合，莊邵宇一樣不配合，要閃避警方，閃
    避不及就跟伊等發生碰撞。伊在攔下莊邵宇之前，並無發現
    莊邵宇有何犯罪的可疑或事實，攔下莊邵宇的依據係因當時
    莊邵宇搖晃不穩、形跡可疑，當時示意他配合，但他不配合
    ，所以會讓伊等更加可疑是不是有犯罪的嫌疑，或是有通緝
    犯的狀況。攔下莊邵宇後，伊與被告許富雄就下車要先把莊
    邵宇控制住，因為不知道他到底是什麼狀況，所以有先將他
    上銬，伊有告知他「我銬你是因為，第一，我不知道你是什
    麼身分，實際的狀況我也不清楚，再來，你身上有沒有違禁
    物品我也不清楚」，所以伊有銬他，當時因為在過程中有碰
    撞聲，所以附近的鄰居都有上來，因為人又多，當時伊跟被
    告許富雄就2個警察，所以算保護我們自己，也是保護莊邵
    宇。伊對莊邵宇上銬的法律依據為「管束」。當時伊對莊邵
    宇上銬後，並沒有無告知他涉及什麼罪名以及他的權利。在
    現場有做酒測，酒測值是0.15毫克/公升，因為當時其實現
    場狀況還不是很明確，有說先帶回所內瞭解，伊跟被告許富
    雄先把莊邵宇帶回所內去瞭解這個狀況到底要如何處理，就
    我們的本意，原本是妨害公務、發生交通事故、酒測值0.15
    毫克/公升，就會涉及公共危險，返回所後，被告許富雄先
    請伊協助幫莊邵宇做交通觀測表，還有幫忙開紅單，伊做觀
    測表，莊邵宇是及格的，伊的東西先放在桌上，再印一些基
    本人別資料，被告賴銘鴻有下來詢問當時在事發地點是不是
    有發生糾紛，他是跟被告許富雄說的，許富雄跟他說整個狀
    況，有把所有的情形先告知被告賴銘鴻，在談論過程中也有
    議員來關心，說因為現場說警方有打人，伊也有請莊邵宇去
    解釋，確實警方沒有侵害他、沒有打他，也沒有攻擊他，所
    以議員先行離去。隨後偵查佐陳穎立到所，有觀看當時的行
    車紀錄器，陳穎立在過程中告訴被告許富雄，說莊邵宇是在
    閃避我們，所以莊邵宇不會構成妨害公務的部分，也有告知
    警政署有函文說如果警方主動追緝導致碰撞的狀況下，不屬
    於交通事故，不是交通事故就不會有後續公共危險的狀況，
    被告賴銘鴻跟偵查佐學長都有跟被告許富雄說，被告許富雄
    就告知我，那就沒有妨害公務，也沒有公共危險的狀況，被
    告賴銘鴻也有告知伊，最多就是開紅單，伊就製單等語。
六、經查：
  ㈠被告許富雄於108年5月3日19時許，駕駛車牌號碼0000-00號
    警用巡邏車搭載被告張君平及實習警員蔡建德，行經宜蘭縣
    頭城鎮中崙路與玉龍路2段路口附近時，見莊邵宇騎乘車牌
    號碼000-000號普通重型機車，形跡可疑，遂鳴笛示意其靠
    邊停車接受盤查，惟莊邵宇因恐為警查獲其酒後駕車而加速
    逃逸，被告許富雄見狀，即駕車跟隨在後，嗣於同日19時5
    分許，行經宜蘭縣○○鄉○○路000號前，莊邵宇因閃避不及而
    撞擊被告許富雄駕駛之上開警用巡邏車車頭，復擦撞路旁林
    正賢所有停放該處之車牌號碼0000-00號自用小客車後，為
    警查獲。嗣被告許富雄、張君平於現場對莊邵宇做酒測，並
    測得酒精濃度為0.15毫克/公升後，被告許富雄、張君平在
    現場對莊邵宇上手銬，被告許富雄復於同日19時30分許，撥
    打電話至礁溪分局勤務指揮中心，表示欲將莊邵宇以「妨害
    公務及公共危險」等罪名帶回礁溪派出所偵辦，並請求礁溪
    分局勤務指揮中心安排拘留處所空間。嗣被告許富雄、張君
    平將莊邵宇帶回礁溪派出所後，由被告張君平依「刑法第18
    5條之3第1項第2款案件測試觀察紀錄表」所載項目對莊邵宇
    施以測試觀察，而莊邵宇之父莊旺枝得知莊邵宇肇事後，即
    通知宜蘭縣議員蔡文益至礁溪派出所關切，蔡文益則以電話
    聯絡被告賴銘鴻，要求被告賴銘鴻處理。被告賴銘鴻則在礁
    溪派出所向被告許富雄、張君平表示本件並非蓄意衝撞，故
    不構成妨害公務罪，且本件係警方主動攔查，非屬一般交通
    事故，被告許富雄遂於同日20時46分許再次撥打電話至礁溪
    分局勤務指揮中心，表示本件因不移送而不需要拘留空間。
    被告許富雄回到礁溪派出所，由被告張君平交予莊邵宇交通
    事故違規單，被告許富雄即告知莊邵宇可以離開，莊邵宇即
    隨同莊旺枝離開礁溪派出所等情，業據被告賴銘鴻、許富雄
    、張君平供述明確，核與證人莊邵宇、林正賢、莊旺枝、蔡
    文益、陳穎立、蔡建德、楊沅峯、吳金峰、姜冠宏、林正福
    、賴奕祥、簡明楷、吳長霖、陳志榮、鍾獻德、陳伯齊、呂
    文勳、黃國華、林育新、白閎瑋之證述內容相符，亦與本院
    勘驗行車紀錄器及密錄器檔案內容一致，有勘驗筆錄在卷可
    稽（本院卷第213至227頁）。復有道路交通事故現場圖、道
    路交通事故調查表㈠、㈡、礁溪分局交通分隊道路交通事故當
    事人登記聯單各1份及現場照片25張、錄影光碟2片、被告許
    富雄之密錄器譯文、證人楊沅峯之密錄器譯文、礁溪分局勤
    務指揮中心通話錄音譯文、礁溪分局警備隊監視器108年5月
    3日21時許錄影檔及譯文各1份、礁溪派出所一般呈報單、10
    8年5月6日檔號180499號簽各1份及宜蘭縣政府警察局舉發違
    反道路交通管理事件通知單2紙、和解書1份、礁溪分局交通
    分隊交通事故案件清冊、LINE對話紀錄截圖各1張、礁溪分
    局偵查隊108年5月3日勤務分配表1份、內政部警政署頒布之
    「取締酒後駕車作業程序」規定1份、宜蘭地方檢察署108年
    度「下班司法警察機關函送微罪案件處理登記簿」及「法警
    室收受各分局傳真不予解送登記簿」影本各1份為其依據可
    資佐證，是上情堪認屬實。
  ㈡公訴意旨援依卷附上開事證論指被告賴銘鴻、許富雄、張君
    平涉犯刑法第163條第1項罪嫌及被告賴銘鴻、許富雄、張君
    平所辯各情，可知本件所應審究者，為：⒈本件是否為莊邵
    宇騎乘機車逆向行駛亦或是被告許富雄駕駛巡邏車逆向攔查
    以致發生碰撞？⒉被告許富雄、張君平是否在拘束莊邵宇人
    身自由之後始對莊邵宇進行酒測？⒊莊邵宇是否為公共危險
    或妨害公務之現行犯？⒋被告賴銘鴻是否知悉被告許富雄於
    現場有告知莊邵宇要以現行犯辦理莊邵宇？⒌被告三人是否
    構成縱放人犯犯行？ 以下分別論述之：
  ⒈本件是否為莊邵宇騎乘機車逆向行駛亦或是被告許富雄駕駛
    巡邏車逆向攔查以致發生碰撞？經本院當庭勘驗警方巡邏車
    之行車紀錄器，影像內容如下：
　①影像開始時，巡邏車右前方有一輛行駛中之機車，行駛途中
　　並亮起煞車燈，此時，巡邏車接近該輛機車並按一聲喇叭後
　　，該輛機車仍繼續行駛，巡邏車亦繼續尾隨於該輛機車左後
　　方，嗣巡邏車再次接近該輛機車時，該輛機車再度亮起煞車
　　燈而往右偏離，旋消失於畫面中。
  ②巡邏車見狀立即煞停並向左調頭倒車後，隨即巡邏車逆向駛
　　入對向車道，往方才該輛機車煞停之處行駛，此時巡邏車前
　  方出現一輛機車往巡邏車方向駛近，該輛機車左右搖晃後，
　　碰撞巡邏車右前車頭而消失於畫面右側。 
    綜上所述，可知係被告許富雄駕駛巡邏車逆向攔查以致發生
    碰撞。
　⒉被告許富雄、張君平是否在拘束莊邵宇人身自由之後始對莊
    邵宇進行酒測？經本院當庭勘驗被告許富雄之密錄器檔案，
    檔案內容略以：　
　　張君平：你有沒有喝酒？
    莊邵宇：沒啦。
    張君平：若沒喝酒你怎麼這個樣子？
    莊邵宇：厚...，剛下班啊，跟在我後面...（模糊）。
    許富雄：（拿手電筒照地上），你酒味這麼重，還說沒有，
            你喝多少？
    莊邵宇：一罐啤酒而已。
    許富雄：一罐啤酒而已，你是驚三小。這臺若是進口車，你
            這臺賣掉也不夠賠我跟你講。白癡咧，你啊。
    （畫面18時57分28秒，莊邵宇雙手被上銬於身後）
　　（中間省略） 
    許富雄：啊我們的車子要怎麼處理？
    莊邵宇：不然，我順便賠償你們啊，阿不然呢，對啊，你問
            我的啊（車主拿杯裝液體予莊邵宇飲用）。
    車  主：...（模糊），該當賠償還是要賠償，沒關係。
    許富雄：賠償是一定要的，因為這人家停在這裡。
    莊邵宇：這哥哥的我就給他處理沒有關係。（莊邵宇繼續飲
            飲用液體）
    車  主：只有一罐啤酒不用擔心啦。
    路  人：...（模糊），人家也是可憐的做工的人。
    許富雄：不行，我們還是要那個啦，妨害公務要給他逮捕了
            ，你這要跟我們回去了。
    莊邵宇：（莊邵宇電話響起，車主協助拿起電話讓莊邵宇應
            答。）
    張君平：測看怎麼樣... 若測... （模糊），（對著許富雄
            說）妨害公務先辦....
    許富雄：妨害公務要辦啊，你車子都撞了，不能不辦啊。這
            麼多人，如果沒有人我還可以不辦。
    許富雄：真的啊，因為太多人我就要辦了，不然我可以不辦
            ，太多人看到了，我不能不辦了，這樣你聽懂吧。
    路  人：我知道，你們也是要處理。（莊邵宇通話結束，繼
            續飲用液體。）
    許富雄：空、我空、沒有、我...我原本有彈性空間，可是
            這麼多人看到，這麼多眼睛，不能說謊，我就是要
            辦妨害公務了，他明天要到地檢署了，今天晚上要
            在我們那邊睡覺了，沒辦法，太多人看到了，我沒
            辦法幫忙你了。（莊邵宇繼續飲用液體）
    路  人：...（模糊）家裡的長輩。
    張君平：那、那叫誰來劃？
    許富雄：阿對厚。可是車子也移動啦。
    張君平：那個沒差，沒差。
    許富雄：還是要跟勤指講啊。
    路  人：還是行車紀錄器就可以了？
    許富雄：不是，那個不用，不用行車紀錄器了，那個就很明
            顯了。
    路  人：不能抽煙、不能喝酒，不然就像這樣被抓。
    路  人：坐一下，休息一下。
    張君平：（將莊邵宇之反銬解開。）
    莊邵宇：嘿啊，我也不會跑啊。
    路  人：跑不掉。
    莊邵宇：嘿啊。
    許富雄：不能、不能再跑了。
    莊邵宇：也不會再跑了。
    路  人：...（模糊），撞到車廂。
    許富雄：厚...很多、有時候、有時候...那個法律厚，不懂
            的人，我們不要跟他解、講太多啦，沒有，講太多
            有時候我會累。
    路  人：你們有時候也是保護自己...保護身邊的人。
    許富雄：當然要保護我自己啊，我有老婆...。
    許富雄：（講電話：螢幕顯示：勤指中心），喂、學長，我
            富雄，我們這邊有一件那個衝撞我們妨害公務的，
            阿可是有撞到警車啦，可以等一下請803來一下嗎
            。三和路、三和路508號、08號前。蛤、我們沒有
            受傷，車子有受傷，都沒有受傷，好，謝謝。
    張君平：（解開手銬）因為當下是擔心你，剛我們就...看
            你跑成這樣，我們感覺是不是有什麼狀況，厚，所
            以強制。
    路  人：對啦，這樣讓他比較方便那個...。（莊邵宇繼續
            飲用液體）
    張君平：...（模糊）。
    莊邵宇：沒啦、沒啦，我只有站在這裡，還跟你逃跑。
    路  人：我感覺...（模糊），去醫院一趟好了。
    莊邵宇：不會啦，我沒有怎樣，沒有大礙。
    許富雄：怕你有內傷啦。
    莊邵宇：不會啦。
    許富雄：不會啦厚。沒關係，你待會若不舒服可以跟我們
            說。
    莊邵宇：不會，沒關係。
    許富雄：你不舒服再跟我們說，沒有關係。
    張君平：應該、應該叫二城過來劃。
    車  主：這個等一下讓他、讓他、讓他量一下。
    許富雄：（講電話、螢幕顯示：趙家宏）喂、怎麼了、怎麼
            了，ㄟ...我等一下、我等一下巡邏回去再丟給你
            ，嘿、好好好，OK、好。
    莊邵宇：...警察攔下來。
    路  人：你們是從哪邊開始追？
    許富雄：那邊就追了啊，他不停，他還迴轉內。
    莊邵宇：...（模糊），就攔查我了。
    蔡建德：（打開酒測器。）
    路  人：你們對...你們對於那種酒駕，還是比較異常，還
            是蠻敏感的厚？
    許富雄：會啊、只是、沒有，就好好配合我們不需要變成這
            樣子啦。
    路  人：對啦，這樣子...。
    許富雄：（講電話）喂，我們這邊一件妨害公務喔，在三和
            路這裡，阿他撞我們警車啦，阿又撞...對啊、對
            啊，我請803來了。三和路這邊，就是中崙廟過來
            這邊，中崙廟過來這邊100公尺、嘿，OK、好。 
    綜上所述，可知被告許富雄、張君平係在拘束莊邵宇人身自
    由之後始對莊邵宇進行酒測，而被告張君平於拘束莊邵宇人
    身自由後，復解開莊邵宇之手銬，並向莊邵宇陳稱：「因為
    當下是擔心你，剛我們就...看你跑成這樣，我們感覺是不
    是有什麼狀況，厚，所以強制。」。
  ⒊莊邵宇是否為公共危險罪或妨害公務罪之現行犯？
  ①按現行犯，不問何人得逕行逮捕之；犯罪在實施中或實施後
    即時發覺者，為現行犯；有左列情形之一者，以現行犯論：
    一、被追呼為犯罪人者。二、因持有兇器、贓物或其他物件
    、或於身體、衣服等處露有犯罪痕跡，顯可疑為犯罪人者。
    刑事訴訟法第88條定有明文。
  ②次按妨害公務罪係對於公務員依法執行職務時，施強暴脅迫
    者，為其構成要件。本件經勘驗現場巡邏車之行車紀錄器及
    密錄器檔案影像內容得知，本件事故之發生係因被告許富雄
    之逆向攔查行為所致，並非莊邵宇故意之衝撞行為，而後整
    個過程中莊邵宇亦未對被告許富雄、張君平有何強暴脅迫之
    行為，可知莊邵宇並非妨害公務罪之現行犯。
　③再按公共危險罪係駕駛動力交通工具者，吐氣所含酒精濃度
    達每公升零點二五毫克或血液中酒精濃度達百分之零點零五
    以上，為其構成要件，刑法第185條之3定有明文。本件莊邵
    宇之酒測值僅為0.15毫克，並未達到刑法第185條之3之規定
    數值，且莊邵宇至礁溪派出所時，接受生理平衡檢測並且合
    格通過，即無「不能安全駕駛之情形」，並不構成刑法第18
    5條之3公共危險罪之構成要件，可知莊邵宇並非公共危險罪
    之現行犯。
　　綜上所述，可知莊邵宇並非公共危險罪或妨害公務罪之現行
    犯。
　⒋被告賴銘鴻是否知悉被告許富雄於現場有告知莊邵宇要以現
    行犯辦理莊邵宇？
　　訊據證人即被告許富雄於審理時證述：「（辯護人游儒倡律
    師問）你當時在討論的過程中，有無跟賴銘鴻說你有逮捕莊
    邵宇？證人許富雄答：沒有，我們沒有逮捕他。（辯護人游
    儒倡律師問）你跟賴銘鴻怎麼說？證人許富雄答：我有大概
    簡述，我們現場要攔莊邵宇，然後他跑，我們有管束他，有
    上銬，就是大概簡單報告而已。」，參以證人即被告張君平
    於審理時證稱：「在攔停莊邵宇，給他上銬時，並沒有對他
    告知涉犯什麼罪名或逮捕，回到派出所後亦無對莊邵宇告知
    任何涉犯的罪名或逮捕的程序。」，復因當天密錄器受損，
    無法看到該密錄器內容，被告賴銘鴻僅能依行車紀錄器畫面
    判斷，是以被告賴銘鴻並不知悉被告許富雄於現場之行為。
  ⒌本件被告三人是否構成縱放人犯犯行？
　  按刑法第163條第1項所定公務員縱放職務上依法逮捕拘禁人
    之罪，係指公務員對於職務上依法逮捕拘禁之人，於其逮捕
    拘禁中，故意縱放者而言，若其所縱放者非在其職務上逮捕
    拘禁之中，則其人縱係依法逮捕拘禁之人，仍與該罪之構成
    要件不符，最高法院31年上字第2550號判例意旨可資參照。
    本件被告許富雄、張君平固曾對莊邵宇上手銬，然被告張君
    平復又將莊邵宇之手銬解開，並向莊邵宇陳稱：因為當下是
    擔心你，看你跑成這樣，我們感覺是不是有什麼狀況，所以
    強制等語，顯見被告張君平及許富雄自始即無逮捕莊邵宇之
    意思，而係因莊邵宇駕駛機車有危害公共安全之虞之駕駛行
    為，且倒地後有逃離而抗拒留置管束之情形，被告許富雄、
    張君平始依警察職權行使法第20條之規定，對莊邵宇使用警
    銬，此為行政之管束上銬，並非刑事訴訟法之逮捕行為甚明
    。於此情形下，縱使被告張君平、許富雄在客觀上有對莊邵
    宇上手銬之行為，然因缺乏逮捕之真意，自非屬依法逮捕之
    行為，莊邵宇即非屬依法逮捕拘禁中之人，是被告張君平、
    許富雄嗣後再解開手銬，且未予以移送地檢署之行為，即非
    屬刑法第163條第1項公務員縱放職務上依法逮捕拘禁人之行
    為，當無疑義。而莊邵宇既非屬依法逮捕拘禁中之人，則被
    告賴銘鴻於事發時在警局觀看行車紀錄器，依行車紀錄器畫
    面判斷，警方逆向攔查的行為，不會構成妨害公務，認為僅
    有測得其吐氣中酒精濃度達每公升0.15毫克，應該只能開紅
    單結案，而要求被告許富雄、張君平釋放莊邵宇之行為，其
    主觀上並無縱放人犯之犯意，而客觀上莊邵宇亦非屬依法逮
    捕拘禁中之人，與刑法第163條第1項之構成要件尚有未合。
    此外，復查無其他積極證據足證被告賴銘鴻、許富雄、張君
    平確有公訴人所指之前開犯行，揆諸前揭法條及判例意旨，
    其犯罪尚屬不能證明，依法自應諭知無罪之判決。
據上論斷，應依刑事訴訟法第301條第1項，判決如主文。
本案經檢察官李頲翰提起公訴，檢察官張學翰到庭執行職務。
中    華    民    國   110    年    10    月    28    日
               刑事第五庭  審判長法  官  陳嘉年
                                 法  官  李蕙伶
                                 法  官  陳嘉瑜
以上正本證明與原本無異。
如不服本判決應於收受本判決後20日內向本院提出上訴書狀，並
應敘述具體理由。若未敘述理由者，應於上訴期間屆滿後20日內
向本院補提理由書狀(均須按他造當事人之人數附繕本)。
中　　華　　民　　國　　110 　年　　10　　月　　28　　日
                                 書記官  林家君